臺灣臺北地方法院刑事判決　　　　　　 95年度交易字第469號
公　訴　人　臺灣臺北地方法院檢察署檢察官
被　　　告　乙○○
上列被告因過失傷害案件，經檢察官提起公訴（95年度偵字第65
40號），因被告於準備程序中對犯罪事實為有罪之陳述，經告以
簡式審判之意旨，並聽取當事人之意見後，經本院合議庭裁定由
受命法官獨任進行簡式審判程序，判決如下：
    主  文
乙○○因過失傷害人，處有期徒刑伍月，如易科罰金，以銀元參
佰元即新臺幣玖佰元折算壹日。
    事  實
一、乙○○於民國九十四年十二月三十日二十三時四十分許，駕
    駛車牌號碼ＢＳ—九二八五號自用小客車，沿臺北市○○區
    ○○路四段由東往西方向行駛，途經臺北市○○路○段五十
    五號前交岔路口之行人穿越道時，本應注意車前狀況，並隨
    時採取必要安全措施，又行經行人穿越道應讓行人先行，且
    依當時情形又無不能注意之情事，竟疏於注意及此，未見甲
    ○○正於該行人穿越道上自北往南方向行走，待見甲○○於
    前方時已閃避不及，致其所駕駛上開車輛之右前車頭撞擊甲
    ○○之身體而使之倒地，甲○○並因此受有右脛骨與腓骨幹
    之鎖閉性骨折、多處挫傷與頭部損傷腦震盪後徵候群、器質
    性腦病變等傷害。而乙○○在肇事後停留於現場，並於未被
    有偵查犯罪職權之機關或公務員發覺前，主動向據報到場處
    理之臺北市政府警察局松山分局交通分隊員警坦承肇事接受
    裁判。
二、案經被害人甲○○委任胡進展訴由臺北市政府警察局松山分
    局報請臺灣臺北地方法院檢察署檢察官偵查起訴，並經本院
    合議庭裁定由受命法官獨任進行簡式審判程序。
    理  由
一、訊據被告乙○○對於上開過失傷害之犯罪事實坦承不諱，核
    與告訴人甲○○指訴之情節相符，此有訊問筆錄一份在卷可
    稽（偵查卷第一○六頁），並有臺北市政府警察局松山分局
    交通分隊道路交通事故當事人登記聯單、道路交通事故現場
    圖、道路交通事故補充資料、交通事故談話紀錄表、道路交
    通事故調查報告表(一)、(二)各一紙在卷可查（偵查卷第十二頁
    至第十七頁），而告訴人受有右脛骨與腓骨幹之鎖閉性骨折
    、多處挫傷與頭部損傷腦震盪後徵候群、器質性腦病變等傷
    害之事實，則有財團法人基督教復臨安息日會臺安醫院（下
    稱臺安醫院）九十五年一月七日診斷證明書一紙、國防醫學
    院三軍總醫院附設民眾診療服務處九十五年一月二十七日、
    四月七日北市衛醫第0000000000號診斷證明書二
    紙、九十五年一月二十日第○九八一七○號診斷證明書一紙
    ，及臺安醫院九十五年四月四日醫發字第一四八號函附病
    歷一份在卷可參（偵查卷第九頁至第十一頁、第二十三頁至
    第八十四頁、第八十八頁）。至於被告因行人穿越道有行人
    穿越時未暫停讓行人先行通過，而就本件車禍具有肇事原因
    等情，亦有臺北市政府警察局交通警察大隊道路交通事故初
    步分析研判表一紙在卷可按（偵查卷第八十九頁）。被告上
    開任意性之自白，經前揭證據補強後，應認與事實相符，而
    得作為認定被告犯罪之證據。
二、按汽車行近未設行車管制號誌之行人穿越道前，應減速慢行
    ，遇有行人穿越時，無論有無交通指揮人員指揮或號誌指示
    ，均應暫停讓行人先行通過，道路交通安全規則第一百零三
    條第一項、第二項定有明文。被告為已考領駕照之人，此為
    其所自陳，對此自難諉稱不知。而本件案發當時雖下雨且為
    夜間，但現場有照明、路面鋪裝柏油、乾燥、無缺陷，亦無
    障礙物且視距良好，此有上開道路交通事故調查報告表(一)可
    證。從而，本件車禍發生當時並無任何足使被告無從注意告
    訴人正穿越行人穿越道之情事，竟未禮讓行人先行通過而肇
    事，其對本件事故之發生為有過失甚明。又被告之過失行為
    與告訴人因本件交通事故導致受有上述傷害結果之間，有相
    當因果關係。綜上，本案事證明確，被告過失傷害之犯行，
    洵堪認定，應依法論科。
三、查被告行為後，刑法部分條文已於九十四年二月二日經總統
    令修正公佈，並於九十五年七月一日施行。而按行為後法律
    有變更者，適用行為時之法律，但行為後之法律有利於行為
    人者，適用最有利於行為人之法律，刑法第二條第一項定有
    明文。此條規定係規範行為後法律變更所生新舊法律比較適
    用之準據法，本身尚無新舊法比較之問題，於新法施行後，
    應一律適用新法第二條第一項之規定，為「從舊從輕」之比
    較，先予敘明。再按本次法律變更，比較時應就罪刑有關之
    共犯、未遂犯、想像競合犯、牽連犯、連續犯、結合犯，以
    及累犯加重、自首減輕暨其他法定加減原因（如身分加減）
    與加減例等一切情形，綜其全部罪刑之結果而為比較，最高
    法院九十五年五月二十三日九十五年度第八次刑庭會議決議
    參照。茲就本件新舊法比較結果說明如下：
  (一)查修正後刑法第三十三條第五款規定罰金刑為新臺幣一千元
    以上，以百元計算之，而修正前則規定罰金為一元以上，且
    以銀元為計算單位，經依罰金罰鍰提高標準條例第一條前段
    ，以及現行法規所定貨幣單位折算新臺幣條例第二條規定折
    算後，罰金刑則為新臺幣三十元以上，經比較新、舊法之結
    果，修正後之法律並未較有利於行為人。
  (二)被告行為時之刑法第六十二條規定：「對於未發覺之罪自首
    而受裁判者，減輕其刑。但有特別規定者，依其規定。」而
    修正後之刑法第六十二條則規定：「對於未發覺之罪自首而
    受裁判者，得減輕其刑。但有特別規定者，依其規定。」經
    比較新、舊法規定之結果，以修正前所規定，自首必減輕其
    刑之情形較有利於被告。
  (三)綜合上開比較之結果，九十五年七月一日修正施行之刑法部
    分條文，其適用結果並無有利於被告之情形，依前開法律規
    定，自應適用被告行為時即修正前刑法之相關規定論處。
四、核被告所為，係犯刑法第二百八十四條第一項前段之過失傷
    害罪。公訴人雖認被告係犯刑法第二百八十四條第一項後段
    之過失重傷害罪，惟告訴人所受傷害經治療後已有顯著進步
    ，並非重大不治或難治，此業經國防醫學院三軍總醫院九十
    五年八月二日集逵字第○九五○○一二六二○號函覆說明在
    案（本院卷一第十一頁）。從而本件被告過失傷害之行為，
    並未造成告訴人重傷害之結果，其所為自係犯刑法第二百八
    十四條第一項前段之過失傷害罪，公訴人論以刑法第二百八
    十四條第一項後段之過失重傷害罪，尚有誤會，起訴法條應
    予變更。又查本件被告為汽車駕駛人，行經行人穿越道不依
    規定讓行人優先通行，因而致告訴人受有前開傷害，業經本
    院認定屬實，自應依道路交通管理處罰條例第八十六條第一
    項規定加重其刑。另被告於肇事後停留於現場，並於臺北市
    政府警察局松山分局交通分隊警員至現場處理時，表示係肇
    事人，且留下自己之年籍資料與聯絡地址、電話，此觀卷附
    當事人登記聯單及臺北市○○○○○道路交通事故肇事人自
    首情形紀錄表即明（偵查卷第十九頁）。是被告既已向該管
    公務員申述犯罪事實，而不逃避接受裁判，合於修正前刑法
    第六十二條前段所定對於未發覺之犯罪自首而接受裁判之要
    件，應依該條規定減輕其刑，並依法先加後減。爰審酌被告
    駕駛自用小客車行經行人穿越道，應可明確察覺前方行人動
    向，竟疏未注意告訴人行走於行人穿越道上，其過失程度重
    大，且造成告訴人之傷害非輕，又未與告訴人就本件車禍所
    造成之民事賠償達成和解、偵查中又否認犯行，惟於本院審
    理時已坦承犯罪、態度良好，及其生活狀況與智識程度等一
    切情狀，量處如主文所示之刑。末按本件被告行為時之刑法
    第四十一條第一項前段規定：「犯最重本刑為五年以下有期
    徒刑以下之刑之罪，而受六個月以下有期徒刑或拘役之宣告
    ，因身體、教育、職業、家庭之關係或其他正當事由，執行
    顯有困難者，得以一元以上三元以下折算一日，易科罰金。
    」而被告行為時之易科罰金折算標準，即修正前罰金罰鍰提
    高標準條例第二條規定（現已刪除），就其原定數額提高為
    一百倍折算一日，則本件被告行為時之易科罰金折算標準，
    應以銀元一百元以上三百元以下折算一日，經折算為新臺幣
    後，應以新臺幣三百元以上九百元以下折算為一日。惟九十
    五年七月一日修正公布施行之刑法第四十一條第一項前段則
    規定：「犯最重本刑為五年以下有期徒刑以下之刑之罪，而
    受六個月以下有期徒刑或拘役之宣告者，得以新臺幣一千元
    、二千元或三千元折算一日，易科罰金」。經比較修正、前
    後之易科罰金折算標準，九十五年七月一日修正公布施行後
    之規定，並未較有利於被告，依前開規定，自應適用修正前
    刑法第四十一條第一項前段規定，諭知易科罰金之折算標準
    。
據上論斷，應依刑事訴訟法第二百七十三條之一第一項、第二百
九十九條第一項前段、第三百條，道路交通管理處罰條例第八十
六條第一項，刑法第十一條前段、第二條第一項前段、第二百八
十四條第一項前段，修正前刑法第六十二條前段、第四十一條第
一項前段，刑法施行法第一條之一，修正前罰金罰鍰提高標準條
例第二條，現行法規所定貨幣單位折算新臺幣條例第二條，判決
如主文。
本案經檢察官黃于真到庭執行職務
中　　華　　民　　國　　96　　年　　1 　　月　　19　　日
　　　　　　　　　刑事第七庭  法　官　余明賢
以上正本證明與原本無異。
如不服本判決，應於判決送達後10日內向本院提出上訴狀（應抄
附繕本）。告訴人或被害人如對於本判決不服者，應具備理由請
求檢察官上訴，其上訴期間之計算係以檢察官收受判決正本之日
期為準。
　　　　　　　　　　　　　　　書記官　葉潔如
中　　華　　民　　國　　96　　年　　1 　　月　　19　　日
附錄本案論罪科刑法條全文
中華民國刑法第284條第1項
因過失傷害人者，處 6 月以下有期徒刑、拘役或 5 百元以下罰
金，致重傷者，處1年以下有期徒刑、拘役或新臺幣1萬5,000 元
以下罰金。
